【裁判字號】    91,訴,2004
【裁判日期】    920605
【裁判案由】    稅捐稽徵法等
【裁判全文】
臺灣板橋地方法院刑事判決                        九十一年度訴字第二○○四號
    公  訴  人  臺灣板橋地方法院檢察署檢察官
    被      告  乙○○
    選任辯護人  彭永彰律師
右列被告因違反稅捐稽徵法等案件，經檢察官提起公訴（九十年度偵字第一七二三號
），本院判決如左：
    主  文
乙○○無罪。
    理  由
一、公訴意旨略稱：被告乙○○原為永福企業管理顧問有限公司（以下簡稱永福公司
    ，業已於民國八十九年十一月六日解散）負責人，係所得稅法第七條第四項所規
    定之扣繳義務人，並為依所得稅法第八十八、八十九條從事薪資扣繳業務之人，
    明知永福公司職員即告訴人甲○○於八十八年度在永福公司所領取之薪資總額僅
    為新台幣（下同）二十四萬五千四百二十二元（包括：八十八年五月薪資四萬二
    千四百零四元、同年六月薪資三萬八千一百一十三元、同年七月薪資三萬九千九
    百六十四元、同年八月薪資五萬一千六百九十三元、同年九月薪資四萬七千二百
    四十八元、同年十月二十一日獎金六千元、同年十一月十八日二萬元）之情形下
    ，竟於其業務上所製作之八十八年度各類所得扣繳暨免扣繳憑單（下稱扣繳憑單
    ）上，將八十八年度永福公司對告訴人之給付總額登載為二十七萬零六百三十元
    ，並進而持向財政部臺灣省北區國稅區臺北縣分局申報而行使之，使永福公司之
    支出成本增加（浮報二萬五千二百零八元），營利所得減少，並使告訴人八十八
    年度須負擔之綜合所得稅額增加。被告即以此不正方法法逃漏永福公司應負擔之
    營利事業所得稅，並足以生損害於告訴人及稅捐稽徵機關對於稅捐稽徵之正確性
    ，因認被告涉有稅捐稽徵法第四十一條之逃漏稅捐罪及刑法第二百十六條、第二
    百十五條之行使業務上登載不實文書罪嫌。
二、訊據被告堅決否認有何逃漏稅捐等犯行，辯稱：正常情形公司每個月的薪水會在
    下個月的七號發，伊有時手頭不方便，薪水會遲發，八十八年十月十一日時，甲
    ○○因急需用錢，向公司暫借薪水九萬元，伊將五萬元放在八月份「暫領薪」之
    薪資袋內，將四萬元放在九月份「暫領薪」之薪資袋內，並將薪資袋均拿去影印
    後，請甲○○均在影本上簽名，而將上開二個薪資袋正本都交給甲○○。後來在
    十月二十日時發給甲○○八、九月份的正常薪水，那時沒有先扣掉暫借的錢是因
    為甲○○急需用錢，伊想以後再來扣；伊所提出二份薪資袋影本上甲○○的簽名
    都是真的，是親自簽名的正本，故除起訴書所載之二十四萬五千四百二十二元外
    ，甲○○確曾另向公司領得該九萬元等語。公訴意旨認被告乙○○涉有前開罪嫌
    ，係以：告訴人甲○○否認有何向永福公司預借薪水之情事，並否認八十八年八
    月份、九月份預借薪水袋上「甲○○」之簽名為真正，觀諸該二份預借薪水袋封
    面，應支金額欄內並未有任何記載，且除甲○○之簽名外，僅書寫暫領薪五萬元
    、四萬元等語，與其他月份之記載顯有差異，且被告無法提出告訴人甲○○已經
    實際受領該預借薪資共九萬元之證明，此外，衡諸常情，雇主於預借薪資予職員
    後，多於之後之月份陸續扣還，若被告所言屬實，則被告於八十八年八月份預借
    薪資五萬元予告訴人後，為何八十八年九月份未有何扣款行為？且除無扣款外，
    九月份更另行預借四萬元？凡此種種皆與常情未合，該二筆預借現金袋之真實性
    堪值懷疑等情為其主要論據。
三、按犯罪事實應依證據認定之，無證據不得推定其犯罪事實，刑事訴訟法第一百五
    十四條定有明文。經查：
  (一)依被告另提出之永福公司八十八年八月份、九月份給付告訴人甲○○正常薪資各
    五萬一千六百九十三元、四萬七千二百四十八元、而為告訴人不爭執之薪資袋影
    本二件 (見偵查卷第七十、七十一頁) 上，均有告訴人甲○○之簽名，且簽名係
    位於薪資袋邊緣處 (部分字跡落在薪資袋範圍內，部分字跡落在薪資袋範圍外)
    ，足以見告訴人甲○○應是在以薪資袋影印之影本上簽名以示簽收薪資 (因影印
    紙紙張較薪資袋大，故在影本上簽名時，才可能部分字跡落在薪資袋範圍之外)
    ，此項作法應屬永福公司發放薪資時要求員工簽收之一貫作法。因此，被告稱：
    伊將五萬元放在八月份「暫領薪」之薪資袋內，將四萬元放在九月份「暫領薪」
    之薪資袋內，並將薪資袋均拿去影印後，請甲○○均在影本上簽名，而將上開二
    個薪資袋正本都交給甲○○等語，其所指之簽收方式，應符合永福公司通常給付
    薪資時之作法。茲應審究者乃：被告提出薪資袋影本二份 (分別載明係八十八年
    八月份、九月份之「暫領薪」，金額各五萬元、四萬元) ，指告訴人確已在該二
    份影本上簽名，是否屬實？
  (二)經查，被告提出之該二份薪資袋影本上，下方確均簽有「甲○○」之名字 (八
    月份見偵查卷第六十九頁之次頁，未編頁碼，九月份見被告九十二年一月九日
    答辯狀之證一) ，而查，本案偵查中，經檢察官提示該等薪資表影本予告訴人，
    告訴人亦曾稱「名字是我簽的」 (見偵查卷第五十二、五十三頁) ，雖告訴人又
    稱「但我沒預借過薪水」，甚且於檢察官另次訊問時又否認該等薪資表上之「甲
    ○○」為其所簽 (見偵查卷第六十頁) ，其於本院訊問時則稱「看起來是很好像
    ，但我沒有簽過這樣的東西，我在那邊上班，簽名的東西會很多，他可以影印」
     (見本院九十二年一月九日訊問筆錄) ，惟查，前開二份薪資袋影本，較之再予
    影印之影本 (見偵查卷第四十五、四十八頁) ，明顯可見前開二份薪資袋影本下
    方「甲○○」之黑字簽名之透光性與其他部分不同，換言之，影印之部分因均是
    在紙張上覆以黑色碳粉，其透光性大致均相當，唯獨前開二份薪資袋影本下方之
    「甲○○」簽名，透光性特別不同，應是以黑色墨水書寫所致，而非以影印而來
    。從而，被告辯稱：告訴人在前開二份薪資袋影本上簽收後，伊將二個薪資袋正
    本 (內有現金共九萬元) 都交給甲○○等語，衡情其可信性極高。本件告訴人初
    亦直承前開二份薪資袋影本下方之「甲○○」三個字係其之簽名，自不得僅因其
    嗣後又否認上情或含糊其詞稱「名字是我簽的，但上面的字不是我寫的」 (見偵
    查卷第六十一頁) 、「看起來是很像，但我沒有簽過這樣的東西」，以及否認有
    預借薪資情事，即遽為不利於被告之認定。
  (三)前開二份薪資袋影本上「甲○○」之簽名既屬真正無訛，自足為告訴人已收受如
    薪資袋上所記載共九萬元之證據，公訴人猶以被告無法提出告訴人已經實際受領
    預借薪資共九萬元之證明，而認被告所提出之前開二份薪資袋影本之真實性堪疑
    ，自非允洽。而前開二份薪資袋影本上，應支金額欄內未有任何記載，僅分別書
    寫「暫領薪」五萬元、四萬元，固與正常發放薪資時薪資袋之記載方式不同，但
    此當係因給付內容不同所致，無足憑以質疑其真實性。又被告經營之永福公司於
    八十八年十月十一日預借告訴人薪水九萬元後，未立即在下次發薪時 (八十八年
    十月二十日) 予以扣回，固與一般通常之作法不同，但告訴人是在八十八年十二
    月九日方離職，此據其自陳在卷，則被告以告訴人尚在公司猶未離職而擬待將來
    再行扣回，衡情亦屬可能，不應以此而推翻前開二份薪資袋影本之真實性。綜上
    所述，被告所辯應較告訴人所陳為可採，而被告經營之永福公司既曾於八十八年
    十月十一日預借薪資共九萬元予告訴人，若以此充為告訴人八十八年十月份、十
    一月份之薪資 (按告訴人自陳其八十八年十月份應得薪資金額為三萬五千七百五
    十八元) ，則永福公司於八十八年度給付告訴人之薪資總額已不僅只二十七萬零
    六百三十元，被告以此製作永福公司於八十八年度給付告訴人薪資總額二十七萬
    零六百三十元之扣繳憑單並進而行使，當無故意逃漏營利事業所得稅及行使業務
    上登載不實文書之可言。此外，復查無其他積極證據足資證明被告有何公訴人所
    指之逃漏稅捐或偽造文書犯行，不能證明被告犯罪，爰依法諭知無罪之判決。
據上論斷，應依刑事訴訟法第三百零一條第一項，判決如主文。
本案經檢察官陳炎辰到庭執行職務。
中      華      民      國    九十二    年      六      月      五      日
                                臺灣板橋地方法院刑事第四庭
                                    法  官    戴   嘉   清
右正本證明與原本無異
如不服本判決應於送達後十日內向本院提出上訴狀
                                    書記官    陳   春   銘
中      華      民      國    九十二    年      六      月      十      日


司法院資訊處製作；財團法人民間司法改革基金會備份。
